【裁判字號】    99,簡上,407
【裁判日期】    990630
【裁判案由】    詐欺
【裁判全文】
臺灣桃園地方法院刑事判決             99年度簡上字第407號
上  訴  人  臺灣桃園地方法院檢察署檢察官
被      告  乙○○
上列上訴人因被告詐欺案件，不服本院中華民國九十九年四月二
日所為之九十八年度桃簡字第七五五號第一審簡易判決（聲請簡
易判決處刑書案號：九十八年度偵字第二二四○七號）提起上訴
及移送併案（臺灣桃園地方法院檢察署九十八年度偵字第一○八
九三、一一一四一、一一一四二、九三二五、一三八三○號），
本院管轄之第二審合議庭審理，判決如下：
   主  文
原判決撤銷。
乙○○幫助意圖為自己不法之所有，以詐術使人將本人之物交付
，累犯，處有期徒刑肆月，如易科罰金，以新臺幣壹仟元折算壹
日。
    事  實
一、乙○○於96年間因公共危險案件，經本院以96年度壢交簡字
    第134 號判決處有期徒刑2 月，甫於96年6 月11日易科罰金
    執行完畢。猶不知悔改，明知並能預見一般取得以他人名義
    開立之金融帳戶使用，常與財產犯罪所需有密切之關聯，可
    能係為掩飾不法犯行，避免偵查犯罪之執法人員循線查緝，
    以確保犯罪所得之不法利益，竟仍以縱有人以其提供之金融
    帳戶實施詐欺取財犯行，亦不違背其本意之幫助犯意，將其
    不知情之女兒李心柔之中華郵政股份有限公司復興郵局帳號
    000-00000000000 號之帳戶（下稱復興郵局帳戶），於民國
    98年7 月23日晚間8 時許，在中壢火車站後站，將上開復興
    郵局帳戶之存摺影本、提款卡、密碼及其駕駛執照影本等物
    提供予某姓名年籍不詳之成年人暨其所屬詐欺集團使用。嗣
    取得前開帳戶之詐欺集團成員，即意圖為自己及他人不法所
    有之犯意聯絡，於如附表所示之時間，對丙○○（聲請書誤
    植為洪素蓮）、丁○○等人施以如附表所示之詐術，致渠等
    因而陷於錯誤，分別將如附表所示之金額匯入上揭復興郵局
    帳戶。其後丙○○、丁○○發覺被騙，始報警循線查悉上情
    。
二、案經桃園縣政府警察局大溪分局報告臺灣桃園地方法院檢察
    署檢察官偵辦並聲請以簡易判決處刑及移送併案審理。
    理  由
壹、程序方面
    本案認定事實所引用之本件卷內所有卷證資料（包含人證與
    文書證據、物證等證據），並無證據證明係公務員違背法定
    程序所取得，且被告於本院審理時對本院提示之卷證均未爭
    執其證據能力，且卷內之文書證據，亦無刑事訴訟法第159
    條之4 之顯有不可信之情況與不得作為證據之情形，從而，
    依刑事訴訟法第159 條至159 條之5 之規定，本案以下認定
    事實所引用之證據（包含人證與文書證據、物證等證據），
    均有證據能力，合先敘明。
貳、實體方面
一、上開犯罪事實，業據被乙○○於本院審理時坦承不諱，而被
    害人丙○○、丁○○、戊○○、己○○、甲○○遭詐騙而將
    其銀行帳戶內之款項，轉帳至被告所有前揭帳戶之經過，業
    據被害人丙○○、丁○○、戊○○、己○○、甲○○於警、
    偵訊中證述明確，並有被害人丙○○、丁○○、戊○○、己○○、甲○○所提供之郵政國內匯款執據、自動櫃員機交易
    明細共5 紙（丙○○部分見98偵字第22407 號第24頁、丁○○部分見99年度偵卷第9325號第11頁、戊○○部分見98年度
    偵字第21531 號卷第21頁、己○○部分見99年偵字第605 號
    卷第23頁、甲○○部分見新竹地檢99偵字第2711號第13頁）
    、被告女兒李心柔之中華郵政股份有限公司復興郵局帳號00
    0- 0000000000 號帳戶之開戶資料及交易明細表在卷可稽。
    次查於金融機構開設金融帳戶、請領存摺及提款卡等，對一
    般人均無任何限制，一般民眾皆得以存入最低開戶金額之方
    式申請，且得在不同金融機構申請數個存款帳戶使用，此為
    眾所周知之情，依一般人之社會經驗，若遇他人不以自己名
    義申請開戶，反而借用收集他人金融帳戶供己使用，對於該
    等帳戶是否供合法使用，焉能不生懷疑。被告將上開帳戶存
    摺等物交予其所不熟識之人時，應足以預見該帳戶將流入詐
    騙集團成員手中作為不法詐欺取財行為之用，卻仍執意任予
    交付，則被告有幫助他人犯詐欺取財罪之不確定故意甚明。
    是被告前開任意性之自白核與事實相符，應為可採。本案事
    證明確，被告犯行洵堪認定，應依法論科。
二、按刑法上之幫助犯，係對於犯罪與正犯有共同之認識，以幫
    助之意思，對於正犯資以助力，而未參與實施犯罪之行為者
    而言。因此如未參與實施犯罪構成要件之行為，且係出於幫
    助之意思提供助力，即屬幫助犯，而非共同正犯。被告基於
    幫助之犯意，提供不熟識之成年男子上開金融卡及密碼，以
    供詐騙集團成員施用詐術，已如前述。詐騙集團成員利用被
    告之幫助，使被害人在遭施用詐術後陷於錯誤，而匯款至被
    告提供之帳戶，足見被告僅係參與詐欺取財罪構成要件以外
    之行為，且並無證據證明被告係以正犯而非以幫助犯之犯意
    參與犯罪，應認其所為係幫助犯而非正犯行為。是核被告所
    為，係犯刑法第339 條第1 項、第30條第1 項前段之詐欺取
    財罪之幫助犯，被告幫助他人犯前開罪名，為幫助犯，依刑
    法第30條第2 項之規定，按正犯之刑減輕之。被告交付中華
    郵政股份有限公司復興郵局帳號000-0000000000號帳戶之存
    摺、金融卡及密碼，而造成數被害人同遭詐騙之結果，係以
    一幫助行為幫助該實施詐欺行為之正犯對他人實施詐欺行為
    ，為一行為觸犯數罪名之想像競合關係，為裁判上一罪。移
    送併案之事實即被害人甲○○遭詐騙之部分雖未據檢察官提
    起公訴，但此部分既與業經起訴部分為裁判上一罪，依審判
    不可分原則，自為起訴之效力所及，本院自應併予審理，附
    此敘明。末查，被告有犯罪事實欄所載之犯罪科刑之執行紀
    錄，此有臺灣高等法院被告前案紀錄表1 份附卷足憑，其於
    有期徒刑執行完畢5 年內，以故意再犯本件最重本刑有期徒
    刑以上之罪，為累犯，應依刑法第47條第1 項之規定，加重
    其刑，並依法先加後減之。
三、原審予以論罪科刑，固非無見。惟原審未及審酌被害人己○○、戊○○、甲○○遭詐騙匯款至上開帳戶等情，尚有未洽
    ，公訴人就原審未審酌被害人己○○、戊○○等部分提起本
    件上訴，其上訴為有理由，自應由本院第二審合議庭撤銷改
    判，並自為判決。爰審酌被告在媒體廣為報導後，明知犯罪
    集團多利用人頭帳戶資為詐騙被害人匯款之工具，竟任意將
    上開郵局帳戶之提款卡及密碼交付真實姓名年籍不詳之詐騙
    集團成員，且其所提供帳戶非惟幫助犯罪集團者遂行詐欺取
    財目的，同時使犯罪集團得以隱匿其真實身分，減少遭查獲
    之風險，愈使其肆無忌憚，加深犯罪之猖獗，對於社會治安
    有相對之危險性，增加被害人尋求救濟之困難，並使犯罪之
    追查趨於複雜，並量及被害人之人數及受騙金額，及其犯後
    否認犯行等一切情狀，量處如主文所示之刑，並諭知易科罰
    金之折算標準，以示儆懲。
據上論斷，應依刑事訴訟法第455 條之1 第1 項、第3 項、第36
9 條第1 項前段、第364 條、第299 條第1 項前段，刑法第339
條第1 項、第30條第1 項前段、第2 項、第55條前段、第47條第
1 項、第41條第1 項前段，刑法施行法第1 條第1 項、第2 項前
段，判決如主文。
本案經檢察官王碩志到庭執行職務。
中    華    民    國    99    年    6     月    30    日
                  刑事第十庭審判長  法  官  江德民
                                    法  官  華奕超
                                    法  官  黃鏡芳
以上正本證明與原本無異。
不得上訴。
                                    書記官  劉玉梅
中    華    民    國    99    年    6     月    30    日
附表：
┌──┬───────┬───────────┬────────┐
│編號│施用詐術之時間│施用詐術之方法        │ 施用詐術之結果 │
├──┼───────┼───────────┼────────┤
│    │98年7月27日下 │以鄭錦至(業經臺灣高雄 │丙○○因而陷於錯│
│ 1  │午4時30分許。 │地方法院檢察署另案提起│誤，依指示將新臺│
│    │              │公訴)冒用不知情之羅坤 │幣( 下同)7,000元│
│    │              │城名義向威寶電信申辦之│匯至上開復興郵局│
│    │              │手機門號0000000000，向│帳戶。          │
│    │              │丙○○佯稱可以低價販售│                │
│    │              │快譯通MD-8000 電子辭典│                │
│    │              │1部予丙○○。         │                │
├──┼───────┼───────────┼────────┤
│    │98年7月27日晚 │明知無商品可資交易，仍│丁○○因而陷於錯│
│ 2  │間11時許。    │在雅虎奇摩拍賣網站張貼│誤，依指示將    │
│    │              │數位相機1台之拍賣訊息 │5,100 元匯至上開│
│    │              │，並以某真實年籍姓名不│復興郵局帳戶。  │
│    │              │詳之成年人申設之dsir@h│                │
│    │              │otmail.com之MSN帳號及 │                │
│    │              │手機門號0000000000與高│                │
│    │              │國倉聯繫，佯稱丁○○已│                │
│    │              │順利得標。            │                │
│    │              │                      │                │
│    │              │                      │                │
│    │              │                      │                │
├──┼───────┼───────────┼────────┤
│    │              │                      │                │
│    │              │                      │                │
│    │              │明知無商品可資交易，仍│戊○○因而陷於錯│
│    │98年7 月27日21│在雅虎奇摩拍賣網站張貼│誤，依指示將    │
│3   │時30分前之某時│「HP Mini 140 10吋超迷│8,017 元匯至上開│
│    │。            │你時尚銀筆記2G電池3+6 │復興郵局帳戶。  │
│    │              │cell附發票& 原廠備廠」│                │
│    │              │，致戊○○信以為真而下│
│    │              │標。                  │                │
│    │              │                      │                │
│    │              │                      │                │
│    │              │                      │                │
│    │              │                      │                │
│    │              │                      │                │
├──┼───────┼───────────┼────────┤
│    │              │                      │                │
│    │              │明知無商品可資交易，仍│                │
│    │              │在雅虎奇摩拍賣網站張貼│                │
│    │              │「超輕量Deda碳纖維座管│己○○因而陷於錯│
│    │98年7 月27日21│/ 夾頭Super CarbonRS27│誤，依指示將    │
│    │時41分前之某時│.2mm」，致己○○信    │3,000 元匯至上開│
│4   │              │以為真而下標。        │復興郵局帳戶。  │
│    │              │                      │                │
│    │              │                      │                │
│    │              │                      │                │
│    │              │                      │                │
│    │              │                      │                │
├──┼───────┼───────────┼────────┤
│    │              │                      │                │
│    │              │                      │                │
│    │              │以暱稱「VSOP56789 」利│甲○○因而陷於錯│
│    │98年7 月27日11│用Skype 與甲○○聊天，│誤，依指示將2,50│
│    │時30分前之某時│並向甲○○佯稱遭黑道討│0 、3,500 元（共│
│5   │。            │債，請甲○○幫忙還錢。│6000元）匯至上開│
│    │              │                      │復興郵局帳戶。  │
│    │              │                      │                │
│    │              │                      │                │
│    │              │                      │                │
│    │              │                      │                │
│    │              │                      │                │
│    │              │                      │                │
│    │              │                      │                │
│    │              │                      │                │
├──┴───────┴───────────┴────────┘

司法院資訊處製作；財團法人民間司法改革基金會備份。
